【裁判字號】    96,易,810
【裁判日期】    970530
【裁判案由】    違反商標法
【裁判全文】
臺灣新竹地方法院刑事判決  96年度易字第810號
公  訴  人  臺灣新竹地方法院檢察署檢察官
被      告  甲○○
上列被告因違反商標法案件，經檢察官聲請簡易判決處刑（95年
度偵字第6213號）本院改依通常程序，經被告認罪後，依簡式審
判程序判決如下：
    主  文
甲○○連續未得商標權人同意，於同一之商品，使用近似於其註
冊商標之商標，有致相關消費者混淆誤認之虞，處有期徒刑肆月
，如易科罰金，以銀元參佰元即新臺幣玖佰元折算壹日；減為有
期徒刑貳月，如易科罰金，以銀元參佰元即新臺幣玖佰元折算壹
日。緩刑貳年。扣案「龍泉米酒」貳萬陸仟柒佰捌拾肆瓶、「頂
級米酒」貳萬捌仟玖佰玖拾貳瓶、「統洋米酒」柒仟陸佰捌拾瓶
瓶及「特旺米酒」貳仟捌佰零捌瓶均沒收。
    事  實
一、甲○○係設在新竹縣新豐鄉○○村○○路102 巷5 號之統洋
    酒業股份有限公司（下稱統洋公司）實際負責人（名義負責
    人楊秋宏另經檢察官為不起訴處分），明知如附件所示之「
    米酒及圖」商標，業經臺灣菸酒股份有限公司（下稱臺灣菸
    酒公司）向經濟部智慧財產局【下稱智財局】）申請註冊登
    記獲准，取得指定使用於米酒商品之商標專用權（相關註冊
    證號、指定使用商品名稱、商標專用期間均詳如附件所示）
    ，仍在專用期間，未經授權或同意，不得於同一或類似之商
    品，使用相同或近似之註冊商標，或明知為上開商品而仍為
    販賣。詎其基於概括之犯意，未得臺灣菸酒公司之同意，自
    民國94年10月間起至95年6 月30日止，將其所設計近似於上
    開「米酒及圖」商標圖樣之「龍泉米酒」、「頂級米酒」「
    統洋米酒」「特旺米酒」圖樣委託不知情之印刷工廠印製成
    「龍泉米酒」、「頂級米酒」「統洋米酒」「特旺米酒」字
    樣標籤後，在上開公司內，再連續將上開標籤貼在統洋公司
    所生產之0.6 公升保特瓶裝各式米酒上後對外販售予不特定
    之消費者，致使相關消費者有混淆誤認之虞。迨經臺灣菸酒
    公司報請法務部調查局臺中市調查站於95年10月5 日，持本
    院核發之搜索票前往上址搜索，扣得使用有致相關消費者混
    淆誤認之虞之近似臺灣菸酒公司如附件所示註冊商標之商標
    之「龍泉米酒」26784 瓶、「頂級米酒」28992 瓶、「統洋
    米酒」7680瓶及「特旺米酒」2808瓶，始查獲上情。
二、案經法務部調查局臺中市調查站移送台灣新竹地方法院檢察
    署檢察官偵查聲請簡易判決處刑。
    理  由
一、本件被告所犯違反商標法第83條第3 款之罪，非死刑、無期
    徒刑、最輕本刑為3 年以上有期徒刑之罪，被告於本院準備
    程序進行中，就被訴事實為有罪之陳述，經本院認合於刑事
    訴訟法第二百七十三條之一之規定，裁定進行簡式審判程序
    ，合先敘明。又聲請簡易判決處刑書雖未明確記載被告連續
    違反商標法第83條第3 款行為之終了時間，惟業經到庭實行
    公訴之檢察官縮減為95年6 月30日，附此敘明。
二、上開事實迭據被告甲○○於調查站、偵查中及本院行準備程
    序暨簡式審判程序坦承不諱，核與統洋公司名義負責人楊秋
    宏於調查站及偵查中供述情節相符（參95年度偵字第6213號
    偵查卷宗第13-18 頁、第61-62 頁），復據被害人臺灣菸酒
    公司臺中酒廠政風室主任蔡良行於調查站陳述甚詳（參同前
    卷宗第22-24 頁），並有如事實欄所載之米酒扣案可稽，此
    外，並有搜索票影本、搜索及扣押物委託保管切結書影本、
    扣押物品委託保管清冊、扣押物品目錄表、臺灣菸酒公司之
    中華民國商標註冊證、經濟部智財慧財產局商標註冊簿、經
    濟部智慧財產局95年8 月30日（95）智商0350字第09580380
    620 號函影本、93年5 月1 日施行之「混淆誤認之虞」審查
    基準、檢索國庫署之國內米酒製造商註冊之米酒商標圖樣、
    統洋公司相關工商登記及製酒登記資料、財政部國庫署94年
    2 月4 日臺庫五字第09403009700 號函文、台灣新竹地方法
    院檢察署公務聯繫電話紀錄表各1 份、臺灣菸酒公司及統洋
    公司所販賣之米酒彩色照片12張附卷可資佐證（參同前卷宗
    第10-12 、19-21 、27-28 、30-32 、34-57 、104 頁），
    本件扣案之保特瓶裝米酒上之標籤均屬紅底、其上印有白色
    稻穗圖案、並載明大型紅色「米酒」2 字，與告訴人臺灣菸
    酒公司使用之如附件所示之商標比較，二者圖樣之設色及外
    觀構圖極相彷彿，以具有普通知識經驗之消費者，於購買時
    施以普通所用之注意，可能會有所混淆而誤認二商品自同一
    來源或雖不相同但有關聯之來源，應屬構成近似之商標，復
    均使用於同一商品，應有使相關消費者發生混淆之虞。是本
    件事證明確，被告犯行堪以認定。
三、按所謂商標之使用，依商標法第6 條規定，係指為行銷之目
    的，將商標用於商品或其有關之物件。商標之使用，既有行
    銷市面之意，故於同一商品或類似之商品，使用相同之註冊
    商標；或於同一或類似之商品，使用近似於其註冊商標而散
    布，原已包括販賣仿冒註冊商標之商品在內，僅成立商標法
    第81條之侵害他人商標專用權罪，無再成立同法第82條之販
    賣仿冒商標之商品罪之餘地（參照最高法院94年度台上字第
    5375號判決意旨）。故核被告甲○○所為，係犯商標法第81
    條第3 款之未得商標權人同意，於同一之商品，使用近似於
    其註冊商標之商標，有致相關消費者混淆誤認之虞罪（就違
    反商標法第82條之部分，不另論罪），公認人認被告尚涉有
    商標法第82條之罪，且與商標法第81條第3 款之罪有牽連犯
    關係，尚有誤會。又查被告行為後，刑法業於94年2 月2 日
    經總統以華總一義字第09400014901 號令修正公佈，並於95
    年7 月1 日施行，參酌最高法院95年5 月23日刑事庭第8 次
    會議決議，修正後刑法第2 條第1 項之規定，係規範行為後
    法律變更所生新舊法律比較適用之準據法，於修正後刑法施
    行後，應適用修正後刑法第2 條第1 項之規定，為「從舊從
    輕」之比較。另於比較時應就罪刑有關之共犯、未遂犯、想
    像競合犯、牽連犯、連續犯、結合犯，以及累犯加重、自首
    減輕暨其他法定加減原因（如身份加減）與加減比例等一切
    情形，本於統一性及整體性原則，綜其全部罪刑之結果而為
    比較。(1)刑法第56條連續犯之規定業已刪除，則被告之犯行
    ，因行為後新法業已刪除連續犯之規定，此刪除雖非犯罪構
    成要件之變更，但顯已影響行為人刑罰之法律效果，自屬法
    律有變更，依新法第2 條第1 項規定，比較新、舊法結果，
    仍應適用較有利於被告之行為時法律即舊法論以連續犯（最
    高法院95年第8 次刑事庭會議決議參照）。(2)被告行為時之
    刑法第41條第1 項前段規定：「犯最重本刑為5 年以下有期
    徒刑以下之刑之罪，而受6 個月以下有期徒刑或拘役之宣告
    ，因身體、教育、職業、家庭之關係或其他正當事由，執行
    顯有困難者，得以1 元以上3 元以下折算1日 ，易科罰金」
    ，又被告行為時之易科罰金折算標準，修正前罰金罰鍰提高
    標準條例第2 條前段（現已刪除）規定，就其原定數額提高
    為1 百倍折算1 日，則被告行為時之易科罰金折算標準，應
    以銀元3 百元折算1 日，經折算為新臺幣後，應以新臺幣9
    百元折算為1 日。惟95年7 月1 日修正公布施行之刑法第41
    條第1 項前段則規定：「犯最重本刑為5 年以下有期徒刑以
    下之刑之罪，而受6 個月以下有期徒刑或拘役之宣告者，得
    以新臺幣1 千元、2 千元或3 千元折算1 日，易科罰金」，
    比較修正前後之易科罰金折算標準，以行為時之舊法較有利
    於被告。被告先後多次犯行，時間緊接，犯罪構成要件相同
    ，顯係基於概括犯意為之，應依連續犯之規定論以一罪並加
    重其刑。爰審酌被告不思以正當手段公平競爭，侵害告訴人
    前開註冊商標圖樣，對於告訴人造成之損害，暨被告犯罪後
    坦承犯行等一切情狀，量處如主文前段所示之刑。又被告行
    為時間係在96年4 月24日以前，且所犯之違反商標法第81條
    第3 款之罪又非屬中華民國九十六年罪犯減刑條例第3 條所
    列各款限制減刑之罪，應依同條例第2 條第1 項第3 款之規
    定減輕其刑2 分之1 ，並依修正前刑法第41 條 第1 項前段
    之規定諭知易科罰金之折算標準，以示懲儆。末查被告素行
    良好，前未曾受有期刑以上刑之宣告，有台灣高等法院被告
    前案紀錄表乙份在卷可參，且被告犯後已與告訴人成立和解
    ，願賠償新台幣30萬元，而被告業已給付25萬元予告訴人，
    其經此教訓今後應益知慎戒，信無再犯之虞，本院認本案刑
    之宣告，以暫不執行為適當，爰併諭知緩刑2 年，用勵自新
    。
四、末查本件於統洋公司扣案之「龍泉米酒」26784 瓶、「頂級
    米酒」28992 瓶、「統洋米酒」7680瓶及「特旺米酒」2808
    瓶，均為被告犯本件犯行所製造、販賣之商品，不問屬於犯
    人與否，均應依商標法第83條之規定宣告沒收之。
據上論斷，應依刑事訴訟法第452 條、第273 條之1 第1 項、第
299 條第1 項前段，商標法第81條第3 款、第83條，刑法第2 條
第1項 前段、第11條、修正前第56條、修正前第41條第1 項前段
，判決如主文。
本案經檢察官王唯怡到庭執行職務。
中    華    民    國    97    年    5     月    30    日
                  刑事第三庭    法  官  賴淑敏
以上正本證明與原本無異。
如不服本判決應於收受本判決後10日內向本院提出上訴書狀，上
訴書狀應敘述具體理由。上訴書狀未敘述上訴理由者，應於上訴
期間屆滿後20日內補提理由書狀於本院 (均須按他造當事人之人
數附繕本 )「切勿逕送上級法院」。
中    華    民    國    97    年    5     月    30    日
                                書記官  劉亭筠
附錄法條：
商標法第81條
未得商標權人或團體商標權人同意，有下列情形之一者，處三年
以下有期徒刑、拘役或科或併科新臺幣二十萬元以下罰金：
一、於同一商品或服務，使用相同之註冊商標或團體商標者。
二、於類似之商品或服務，使用相同之註冊商標或團體商標，有
    致相關消費者混淆誤認之虞者。
三、於同一或類似之商品或服務，使用近似於其註冊商標或團體
    商標之商標，有致相關消費者混淆誤認之虞者。


司法院資訊處製作；財團法人民間司法改革基金會備份。
